【裁判字號】    91,交簡上,10
【裁判日期】    920512
【裁判案由】    公共危險
【裁判全文】
臺灣花蓮地方法院刑事判決                        九十一年度交簡上字第一號
    公  訴  人  臺灣花蓮地方法院檢察署檢察官
    上  訴  人
    即  被  告  乙○○
右列上訴人因公共危險案件，不服本院鳳林簡易庭九十一年度林交簡字第二四號中華
民國九十一年十月二十八日第一審判決（聲請簡易處刑案號：臺灣花蓮地方法院檢察
署九十一年度偵字第二０四三號），提起上訴，本院管轄之第二審合議庭判決如左：
    主  文
原判決撤銷。
乙○○連續服用酒類，不能安全駕駛動力交通工具而駕駛，累犯，處罰金貳萬元，如
易服勞役，以參佰元折算壹日。
    事  實
一、乙○○在民國九十年間因為違反家庭暴力防治法案件，經本院判處有期徒刑三月
    確定後，於九十年七月三十一日易科罰金執行完畢，竟仍然沒有警惕，於九十一
    年五月二十九日晚上十一點左右在花蓮縣瑞穗鄉○○○路一四四號葉姵均所經營
    的夢香小吃店與三、四位友人一起喝了大約一瓶多的紅旗二鍋酒之後，已經因為
    喝酒而不能安全地駕駛動力交通工具，卻仍基於酒後駕車的概括犯意，先於翌日
    （九十一年五月三十日）凌晨四時許，駕駛車號ＪＢ─五０九六號自小客車由中
    正南路一四０巷巷道內行駛至同路一二五號葉姵均住處，復於同日上午五點三十
    分左右自中正南路一二五號附近行駛至同路一四九號前而為警查獲，經警方於同
    日上午五點四十七分測得其呼氣中酒精濃度達每公升０點七二毫克。
二、案經花蓮縣警察局鳳林分局報告台灣花蓮地方法院檢察署檢察官偵查後聲請簡易
    判決處刑。
    理  由
一、被告乙○○在本院審理中固對於在上述的時間、地點飲酒，後經警檢測其呼氣中
    酒精濃度達每公升零點七二毫克等事實坦承不諱，惟仍矢口否認有自中正南路一
    四０巷巷道內開車至同路一二五號附近，及自同路一二五號附近開車至同路一四
    九號前的事實，並辯稱：他酒後只有將車從中正南路一四０巷巷道內的暗處開至
    對面即同路一四九號前較亮處停放，他開車時精神狀況良好，警察查獲他時他正
    在車上睡覺，並沒有開車，且警員馬鍾啟曾因喝酒遭被告檢舉而生嫌隙等語。
二、經本院調查的結果：
    (1)被告於九十一年五月二十九日晚間十一時許在花蓮縣瑞穗鄉○○○路一四四號
      夢香小吃店有飲酒之事實，除經被告於警詢、偵查及本院審理中坦白承認外，
      並經證人葉姵均在警詢及本院審理中證述詳盡，且被告於翌日（三十日）上午
      五點四十七分所為之酒精測試，其呼氣中酒精濃度仍達每公升０點七二毫克，
      此有酒精濃度測試值表一紙在卷可資佐證。
    (2)被告於九十一年五月二十九日晚間至中正南路一四四號的夢香小吃店飲酒前，
      係將所駕車號ＪＢ─五０九六號自小客車停在中正南路一四０巷巷道內，酒後
      卻因忘記自己所駕車輛停放處，找不到車而於翌日（三十日）凌晨四點鐘左右
      報案，之後經警方在其停車處即中正南路一四０巷巷道內尋獲的事實，業據被
      告在審理中坦承，並經證人即本案承辦警員田輝富及馬鍾啟在本院審理結證甚
      詳；又被告於酒後曾毀損小吃店內之桌椅等物（毀損部分未據告訴），於同日
      凌晨四時許又駕車駛至葉姵均住處，並因與葉姵均在其住處內發生爭執打傷葉
      姵均，經葉姵均於同日五時二十分許報案警方到場處理的事實，業經被告於偵
      查中自承：「我約二十三時喝完酒，先走路去夢香小吃店附近友人處。約隔天
      四時多，再開車到葉姵均（筆錄誤載為葉佩均）住處。」，「（問：你為何開
      車前去葉的住處？）因為我怕我車放在暗處會被偷，所以才開車。」（詳見偵
      查卷第十五頁）等語，核與證人葉姵均在警訊中證稱：「（問：乙○○何時離
      開你住處？他當時使用何種交通工具？停放位置為何？）於三十日早上約五時
      三十分左右離開，他當時駕駛車號ＪＢ─五０九六號自小客車，車子就順向停
      放在我家大門口，車頭朝南。」等語（詳參警卷第十頁至第十一頁），證人田
      輝富在偵查及本院審理時證稱：「我們接到無線電，說中正南路葉姵均的住處
      有事，我們到葉的住處時，發現黃（按，即被告乙○○）的車子又移到葉姵均
      的住處了，：：」（詳偵查卷第十六頁）等語相符。是被告於審理中自承飲酒
      前原將所駕車輛停放在中正南路一四０巷巷道內，以及於偵查中自承酒後於九
      十一年五月三十日凌晨四時許，先駕車行駛至同路一二五號葉姵均住處等語，
      既與證人葉姵均在警訊中及承辦警員田輝富在偵查及本院審理中證述的情節相
      符，其自白的內容自可信為真正，故被告於本院翻異前詞，否認曾開車至中正
      南路一二五號葉姵均住處，辯稱他是走路到葉姵均住處等語，以及證人葉姵均
      在本院翻異前詞，證稱經她簽名的警訊筆錄記載不實，她並未說有看見被告的
      車停在她住所處等語，即與事實不符，可認定分別是事後卸責之詞及迴護之詞
      ，都不可採信。
    (3)又被告雖否認於五月三十日凌晨五點三十分許自中正南路一二五號葉姵均住處
      駕車行駛至同路一四九號經警方攔停的事實，惟證人田輝富在偵查及本院審理
      時證稱：「：：，我們到葉的住處時，發現黃的車子又移到葉姵均的住處了，
      黃後來說他要在車上睡覺，我與馬（按，即證人馬鍾啟）帶葉去小吃店處理毀
      損的情形，黃就先上車休息，我到了小吃店，有看到黃開車從瑞穗鄉○○村○
      ○○路一百二十五號開到中正南路一百四十九號。」，「我發現黃酒後駕車，
      我就跟在他的後面，他停車後，我請他下車，但他在車上假裝睡覺，他開車的
      距離約一百多公尺。」（詳偵查卷第十六頁），「我們到場處理時，被告在葉
      女家裡，被告當時有酒味，我們幫他們排除糾紛，我們表示要送被告回家，被
      告不肯，他堅持要在車上休息，我們叫他不能開車，後來我們就到葉女所開的
      卡拉ｏｋ店（即夢香小吃店），我在車上未下車，由馬鍾啟與葉女到店內照相
      ，我在車上注意被告停在葉女家門前的車子有無移動，後來我發現被告車子往
      南開，我就過去攔，被告就趕快停在路邊，離被告先前停車位置有一段距離。
      」，「當時被告是由北向南行進當中，我的車停在卡拉ｏｋ店前，我在北上車
      道，我往北上車道開再回轉至南下車道尾隨被告的車輛，後來被告就將車停在
      路邊。」，「我跟在被告後面時，被告就將車子停在路邊。我沒有打手勢，也
      沒有其他舉動叫被告停車。我會跟在被告後面是因為之前我知道他有喝酒，因
      他身上有酒味，他答應我們不開車，後來我發現他開車。」（詳參本院九十二
      年四月二十八日審判筆錄）等語，以及證人馬鍾啟在本院審理時證稱：「當天
      我是與田輝富一起去處理，葉女請我們去卡拉ｏｋ店拍照，我在店裡照相時，
      叫田男注意被告的車有無開動，沒多久田男就說被告車子開動了，此時田男先
      去攔被告，我一照完相就過去，距離只有十幾公尺，我到時田男正要請他下車
      ，他裝睡不肯下車酒測，我告訴被告利害關係後，被告才下車接受酒測，酒測
      完後，田男請被告簽名，被告看數值為０點七幾，被告拒簽，我們就將被告帶
      回所處理。」（詳參本院九十二年四月二十八日審判筆錄）等語，再參酌被告
      於本院審理時已自承其經警為酒測時其所駕車輛係停在中正南路一四九號前的
      事實，而被告於五月三十日凌晨四時許曾駕車至中正南路一二五號葉姵均住處
      的事實又已經本院於理由理由二、(2)中認定，此外，並有附在卷內的受理各類
      案件紀錄表載明葉姵均的報案時間為九十一年五月三十日五時二十分，顯可推
      知被告於同日凌晨五時二十分後確實曾駕車自中正南路一二五號葉姵均住處行
      駛至同路一四九號才遭警方查獲的事實，是被告空言否認，自不可採。被告雖
      復以其與警員馬鍾啟曾有嫌隙等語置辯，且經證人馬鍾啟坦承曾因喝酒遭被告
      檢舉等情，然證人馬鍾啟亦稱他被檢舉喝酒時並不是在執勤時，且此已是六、
      七年前之事，與舉發被告本次酒後駕車之事無涉等語，又本件查獲被告酒後駕
      車並對被告執行酒精濃度測試之警員為田輝富並非馬鍾啟，馬鍾啟僅係依據田
      輝富查獲情形及酒精濃度檢測結果負責開單舉發被告酒後駕車的違規事由等情
      ，業據被告及證人田輝富、馬鍾啟在本院陳述詳盡，且有酒精濃度測試值表及
      花蓮縣警察局舉發違反道路交通管理事件通知單各一紙在卷供參，衡情警員田
      輝富與被告並無夙怨，並無設詞誣陷被告之可能與必要，所言當屬真實可信，
      是本件被告與證人馬鍾啟是否曾有夙怨，並不影響本案事實的認定。至證人葉
      姵均在本院中雖證稱她從家中出來與警察至夢香小吃店拍照時，有看到被告在
      車內睡覺等語，但葉姵均在審理中所言既有理由二、(2)所述迴護被告不實之處
      ，且此番證述顯然無法釐清被告原停放於其住處前的車輛何時又開至中正南路
      一四九號前，較之證人田輝富與馬鍾啟的證述，葉姵均上開證述亦難採信。
    (4)綜上所陳，被告先於九十一年五月三十日凌晨四時許駕車自中正南路一四０巷
      巷道內行駛至同路一二五號葉姵均住處，復於同日上午五點三十分左右自中正
      南路一二五號行駛至同路一四九號前而為警查獲的事證，已經明確。
三、按刑法第一百八十五條之三所規定服用酒類，不能安全駕駛動力交通工具而駕駛
    者，應負刑事責任。本條係抽象危險犯，立法者將之列於公共危險罪處罰，只要
    行為人服用酒類致不能安全駕駛動力交通工具而仍駕駛者，立法者即擬制行為人
    的駕駛行為將製造一個社會所不容許的危險，而構成本罪，不待行為人駕駛動力
    交通工具已發生具體危險為必要，其立法目的本在藉抽象危險犯之犯罪構成要件
    ，以嚇阻酒後駕車者對道路交通安全之危害，自不以發生實害為必要。但是要如
    何判斷行為人酒後駕車時是處於不能安全駕駛的狀態呢？目前行政機關所取締酒
    後駕車的參考標準，係依法務部於八十八年五月十日邀集司法院刑事廳、交通部
    、行政院衛生署、內政部警政署及中央警察大學等機關開會的決議為依據，即呼
    氣酒精濃度超過每公升含零點五五毫克時，即屬不能安全駕駛。上開會議決議所
    採標準，係參考美國、德國及日本等國家所進行的酒精濃度與精神狀態之測試實
    驗，亦即，各項實驗均發現凡呼氣中酒精濃度達每公升零點五五毫克時，就人之
    生理方面，已產生視覺反應遲鈍、影像不能集中、同時不能看清前方路況及車旁
    照後鏡等狀況，及駕駛能力已受有影響、肇事率已為一般人正常人之十倍之事實
    。此一認定標準雖無拘束法院之效力，但此標準既係有權機關用以補充並明確本
    條所謂「不能安全駕駛」之參考，自得為法院審判上所參考引用。而本件被告於
    五月三十日上午五點四十七分所為之酒精測試結果呼氣中酒精濃度達每公升０點
    七二毫克，已遠超過上述標準，此有前述卷附的酒精濃度測試值表一紙可查，再
    參酌被告在本院中自承是他自己將車開至中正南路一百四十巷巷道內停放，酒後
    卻忘記自己停放何處而報案經警在原處尋獲等語，顯見被告當時的精神狀態連其
    所駕車輛停放處均不能清楚辨明，又證人葉姵均在警訊及本院皆證稱被告到其住
    所時已經喝醉了等語，證人田輝富及馬鍾啟在偵查中證稱乙○○在作酒測時講話
    大聲、一直重複等語，參照上述的說明，足以認定被告確實因為喝酒的緣故已經
    不能安全地駕駛動力交通工具，此外，並有花蓮縣警察局舉發違反道路交通管理
    事件通知單、葉姵均之診斷證明書、受理各類案件紀錄表、現場照片等附在卷內
    可資佐證，被告犯罪的事證非常明確，犯行已經足以認定。
四、被告的行為所觸犯的罪名是：刑法第一百八十五條之三服用酒類不能安全駕駛動
    力交通工具而駕駛罪。原審以被告確有酒後駕車之公共危險犯行予以論罪科刑，
    固非無見，然查被告先後二次酒後不能安全駕駛的犯行，犯罪時間接近，觸犯的
    又是構成犯罪要件相同的罪名，顯然是基於概括的犯意所為，為連續犯，本應依
    刑法第五十六條的規定以一罪論，並加重其刑，原審以被告係基於同一之犯意，
    而就被告酒後二次駕車的行為論以一罪，漏未以連續犯論處，顯有未洽，故本件
    上訴人即被告之上訴雖無理由，惟原審判決既有上開可議之處，仍應將原判決撤
    銷，由本院管轄之第二審合議庭自為判決。又被告在九十年間因為違反家庭暴力
    防治法案件，經本院判處有期徒刑三月確定後，於九十年七月三十一日易科罰金
    執行完畢的事實，有台灣高等法院被告全國前案紀錄表在卷可查，被告在五年之
    內再犯本件有期徒刑以上的罪名，為累犯，依刑法第四十七條的規定，應加重其
    刑度。本院審酌被告酒後之反應、判斷力及對汽車的操控能力已較平時為差，仍
    不顧路上人車之安危貿然駕車上路，以及犯罪後仍飾詞狡辯，毫無悔意等一切情
    狀，量處如主文所記載的刑罰，並諭知易服勞役之標準。
據上論斷，應依刑事訴訟法第四百五十五條之一第一項、第三項、第三百六十九條第
一項前段、第二百九十九條第一項前段，刑法第五十六條、第一百八十五條之三、第
四十七條、第四十一條第一項前段，罰金罰鍰提高標準條例第二條，判決如主文。
本案經檢察官甲○○到庭執行職務。
中      華      民      國    九十二    年      五      月     十二     日
                              臺灣花蓮地方法院刑事庭
                                  審判長  林  碧  玲
              法  官  李  世  華
                                  法  官  陳  雅  敏
右正本證明與原本無異。
本件不得上訴。
                              法院書記官
中      華      民      國    九十二    年      五      月     十三     日
附錄本判決論罪之法律條文：
刑法第一百八十五條之三：
服用毒品、麻醉藥品、酒類或其他相類之物，不能安全駕駛動力交通工具而駕駛者，
處一年以下有期徒刑、拘役或三萬元以下罰金。


司法院資訊處製作；財團法人民間司法改革基金會備份。
